【裁判字號】    88,簡上,63
【裁判日期】    890801
【裁判案由】    侵權行為損害賠償
【裁判全文】
臺灣花蓮地方法院民事判決  八十八年簡上字第六十三號
    上  訴  人  乙○○
    被  上訴人  甲○○
右當事人間侵權行為損害賠償事件，上訴人對於本院花蓮簡易庭八十八年七月六日（
八十八年度花簡字第一九二號）第一審判決，提起上訴，本院判決如左：
    主      文
原判決第一項關於命上訴人給付超過新台幣捌萬仟壹佰肆拾元部分、第三項均廢
棄。
右開廢棄部分，被上訴人在第一審之訴駁回。
其餘上訴駁回。
第一、二審訴訟費用由上訴人負擔柒分之肆，餘由被上訴人負擔。
    事      實
壹、上訴人方面
一、聲明：
    原判決廢棄，被上訴人在第一審之訴駁回。
    第一、二審訴訟費用由被上訴人負擔。
二、陳述：除與原審判決記載相同者予以引用外，補稱：
    (一)肇事過失應在對方。是對方先違規，所以才發生車禍（見二審卷第六九頁）。
      鑑定報告車號應是ＤＨ，不是ＰＨ。我不認為我有過失，是對方在快車道上突
      然停車。對方的車是中古車，零件費用過高（見二審卷第七０頁）。
    (二)我主張過失相抵。我自己的車修了十四萬元，雙方修理費用應各自負擔，不再
      向對方求償（見二審卷第四六頁）。
三、證據：除援用原審所提證據外，補充：
    提出現場與車輛相片六張為證。聲請履勘現場，並鑑定本件車禍責任。
貳、被上訴人方面：
一、聲明：
    上訴駁回。
    第二審訴訟費用由上訴人負擔。
二、陳述：除與原審判決記載相同者予以引用外，補稱：
  (一)根據鑑定結果，我完全沒有肇事責任（見二審卷第七０頁）。我迴轉的地方有雙
    黃線，但是並沒有突起物（見二審卷第四六頁）。
  (二)我的車車齡約十七、十八年。車子是八十五年發證。工資、修理費我是合併計算
    ，工資佔修車款的四成。修車零件是用中古零件，多久我不清楚。修車零件是三
    、四成新（三、四成之間）。我已經轉彎到北上車道的外車道，對方才撞上我（
    見二審卷第七０頁）。
三、證據：除援用原審所提證據外，補充：（無）
、本院依職權向交通部公路局台北區監理所花蓮監理站函查林車車籍資料。
    理      由
一、爭執要旨：本件車禍責任之歸屬？被上訴人所得要求賠償金額為何？
    上訴人主張：
        本件車禍是由於被上訴人先違規超越雙黃線左轉，應由對方負責。被上訴人
    所主張修理費用過高。
    被上訴人主張：
        本件車禍責任完全在於上訴人。
二、被上訴人於原審起訴主張，民國（下同）八十八年一月十日，被上訴人駕駛自有
    Ｇ六─一０四七號自小客車（以下簡稱：林車），沿台九線公路南下行駛，行經
    花蓮縣秀林鄉○○路段（即台九線公路一八五公里處），檢視車道後方無來車後
    ，欲左轉入產業道路時，上訴人駕駛ＤＨ─一四七三號自小客車（以下簡稱：程
    車），在後方逆向行駛於北上車道（原判決誤載為「南下車道」），且未注意車
    前狀況，而撞及林車左車門後，致林車向前再衝撞訴外人陳景揚所有停置於路旁
    之Ｌ三─九五二一號自小客車。爰依據侵權行為之法律關係，訴請被告給付修復
    費用新台幣（下同）十四萬五千五百元，及其賠償陳景揚之修復費一萬九千五百
    元等語。一審時，上訴人對於兩造於右揭時地發生碰撞車禍乙節未為爭執，但以
    ：程車原行駛於林車後方，並保持適度之安全距離，但被上訴人突然未打方向燈
    且緊急煞車，為恐撞及故而向左閃避而進入北上車道，此時被上訴人竟又遽而於
    雙黃線路段違規左轉，致其無從閃避而於北上車道發生碰撞，本件上訴人亦有過
    失云云。
三、事故責任方面：
    雙方對於右述事故發生致林車受損一事，並無異議。上訴人主張被上訴人對於車
    禍之發生應負責任，被上訴人否認此一主張。經查：
    (1)本件送請台灣省花東區車輛行車事故鑑定委員會鑑定，該會分析：程車超速行
      駛，跨越中心分向限制線違規超車，侵入車道撞及林車。林車在前，跨越中心
      分向限制線違規迴轉，轉至路邊，陳車停放路邊。程伯仁駕駛自小客車，超速
      行駛，跨越中心分向限制線違規超車，侵入來車道撞及林車，為肇事原因；甲
      ○○駕駛自小貨車無肇事因素；惟跨越中心分向限制線迴轉違反規定；陳景揚
      於路邊停放自小客車，無肇事因素。此有該會花鑑字第八九００八八號鑑定意
      見書一份在卷可參（見二審卷第五三至五四頁；程車車號開頭應係：ＤＨ）。
    (2)本院會同雙方履勘現場，肇事地點設有雙黃線，但無反光鈕。肇事地點在現場
      之北上車道，雙方原本均行駛於南下車道，行駛在前之林車跨越雙黃線左轉，
      後方之程車超越雙黃線於北上車道超車，並發生碰撞。此有履勘筆錄、平面圖
      及相片在卷（見二審卷第二七至二九頁）。依現場資料研判，林君雖係違規左
      轉，但林車左轉至北上車道時，該處並非程君所應行駛之道路，原本不致於發
      生車禍；如非程車超速且逆向行車，亦不致與違規左轉之林車發生碰撞，故程
      車違規逆向行駛應係本件車禍原因；右述鑑定結論可資贊同。
    是以，本件車禍仍應由閃避不當、逆向行駛之上訴人負擔全責。上訴人此部分辯
    詞並非可採。
四、修理費用方面：
    被上訴人提出修理估價單一紙，款項合計為十四萬五千五百元（見原審卷第三六
    頁），被上訴人並陳明其中四成為工資（見二審卷第七０頁），據此推算工資為
    五萬八千二百元。再者，被上訴人自承車齡約十七、十八年；經向交通部公路局
    台北區監理所花蓮監理站函查林車車籍資料，該車係於西元一九八一年出廠。依
    據固定資產耐用年數表，一般自小貨車之耐用年數為五年，此後殘值僅為原價百
    分之十。因此，被上訴人雖主張以三至四成之中古零件修理，費用為八萬七千三
    百元，但本院認該筆費用僅得以一成新零件請求，不得依三．五成新之零件修車
    ，故該部分僅為二萬四千九百四十三元。合計工資與零件費用共為八萬三千一百
    四十三元。
五、從而，被上訴人依據侵權行為之損害賠償請求權，訴請上訴人賠償八萬三千一百
    四十三元部分，為有理由，原審因予准許，合於法律規定；逾此部分為無理由，
    應予駁回。上訴意旨認為原判決不當，聲請廢棄改判，為一部有理由、一部無理
    由，應分別予以廢棄改判、駁回。
六、據上論結，本件上訴為一部有理由，一部無理由，依民事訴訟法第四百三十六條
    之一第三項、第四百四十九條第一項、第四百五十條、第七十九條但書，判決如
    主文。
中      華      民      國    八十九    年      八      月      一      日
                                  臺灣花蓮地方法院民事庭
~B審判長法官  賴淳良
~B法      官  林麗玉
~B法      官  吳燁山
右正本證明與原本相符。
不得上訴第三審（參見民事訴訟法第四百三十六條之二、第四百六十六條）
~B法院書記官  連玫馨
中      華      民      國    八十九    年      八      月      二      日


司法院資訊處製作；財團法人民間司法改革基金會備份。
